臺灣高等法院民事判決　　　　　　　　　　94年度再字第34號
再審原告　　　癸○○
　　　　　　　子○○
　　　　　　　寅○○
　　　　　　　丑○○
　　　　　　　　　　　　住新竹.
　　　　　　　辰○○　　住桃園.
　　　　　　　卯○○　　住桃園.
　　　　　　　巳○○　　住桃園.
　　　　　　　乙○○　　住桃園.
　　　　　　　丁○○　　住桃園.
　　　　　　　戊○○　　住桃園.
　　　　　　　77年5月2日.
上一人
法定代理人　　廖桂美　　住同上.
前列三人共同　邱清銜律師
訴訟代理人　　洪明俊律師
再審被告　　　辛○○○　住桃園.
　　　　　　　庚○○　　住桃園.
　　　　　　　丙○○　　住桃園.
　　　　　　　壬○○　　住桃園.
　　　　　　　己○○　　住桃園.
　　　　　　　甲○○　　住桃園.
前列六人共同
訴訟代理人　　王桂樹律師
上列當事人間分割共有物事件，再審原告癸○○、子○○、寅○
○、丑○○對於中華民國93年 4月14日本院92年度重上更(一)字第
111號確定判決提起再審，本院判決如下：
    主  文
再審之訴駁回。
再審訴訟費用由再審原告負擔。
    事  實
甲、再審原告癸○○、子○○、寅○○、丑○○方面（以下簡稱
    癸○○等4人）：
一聲明：
  (一)原確定判決廢棄。
  (二)上開廢棄部分，再審被告辛○○○、李穎鍚、丙○○、壬○
    ○、己○○、李王霞在前程序第一審之訴駁回。
  (三)再審及前審之訴訟費用由再審被告負擔。
二陳述：
  (一)再審被告辛○○○、李穎鍚、丙○○、壬○○、己○○、李
    王霞之被繼承人李乙丙向台灣桃園地方法院訴請分割共有物
    ，經該原法院認其訴為無理由駁回，本院亦駁回其上訴，李
    乙丙不服，上訴最高法院，經最高法院發回本院審理，本院
    以92年度重上更(一)字第 111號判決李乙丙勝訴，再審原告癸
    ○○等 4人不服，上訴最高法院，經最高法院以94年度台上
    字第598號裁定駁回上訴。癸○○等4人於94年 4月15日收受
    最高法院裁定，翌日（15日）為星期日，再審原告癸○○等
    4人於94年5月16日提起本件再審之訴，未逾法定再審期間。
  (二)本院確定判決適用法規顯有錯誤：
    1.系爭「立定界分管合約書」雖名為分管，實係雙方按鬮分
      之方式行之，所謂鬮分本有分析家產之意思，且有「邀請
      技師到地測量均分」以示慎重，該立定界分管合約書之真
      意有分析田產及家產之意思，旨在消滅共有關係，非僅分
      管使用而已。
    2.系爭立定界分管合約書訂立於日據時期昭和13年（民國27
      年），自不適用我國民法物權篇有關登記之規定，當事人
      協議分割雖未經登記，於台灣光復後亦未依我國法律辦理
      登記，在當事人間仍屬有效。鬮分，法律既未規定，應依
      習慣認定為分割契約。
    3.判決違反論理法則或經驗法則，亦屬違背法令。癸○○等
      4 人之被繼承人邱阿旺及訴外人游其萬於買受系爭土地特
      定部分後（即目前使用部分）即興建房屋使用迄今長達10
      年之久，賣主及後代均未曾異議；簽訂立定界分管合約書
      之雙方除系爭 5筆土地外，並無其他財產；足認系爭立定
      界分管合約書為分割契約並非分管合約書。
    4.裁判分割應遵守建築法規定，避免無法或難以利用之情況
      。除再審原告癸○○等 4人所提出之丙案外，其他方案分
      割後均不符合「最小建築基地面積寬度及深度」之情況，
      土地無法有效利用。
乙、再審被告辛○○○、李穎鍚、丙○○、壬○○、己○○、李
    王霞方面：
一聲明：
  (一)再審之訴駁回。
  (二)再審訴訟費用由再審原告負擔。
二陳述：
  再審原告主張之再審理由，業據其於本院前審主張過，其以相
  同理由提起再審之訴，已非有理。況確定判決業經最高法院認
  其上訴不合法，以裁定駁回，且共有人巳○○不提出上訴聲明
  不服，益見本件再審之訴不合法。
    理      由
一、按再審之訴，應於30日之不變期內提起。前項期間，自判決
    確定時起算。民事訴訟法第500條第 1、2項定有明文。本件
    再審原告癸○○等4人主張於94年4月15日收受最高法院94年
    度台上字第598號上訴駁回之裁定，5月15日為星期日，其於
    94年5月16日對於本院92年度重上更(一)字第111號確定判決，
    提起再審之訴，並未逾民事訴訟法第500條第1項所定之提起
    再審之期間，合先敘明。
二、再審之訴，在形式上雖為一程序上之新開，但在實質上則為
    前訴訟程序之再開及續行。因之，前訴訟程序之訴訟標的，
    既必須合一確定，其共同訴訟人中丁 1人之提起再審之訴效
    力應及於共同訴訟人全體乙、丙。此應由受理再審之訴之法
    院列乙、丙為原告予以裁判。（最高法院61年度第 1次民庭
    庭推總會議決議參照），本件再審之訴僅由癸○○等 4人提
    起，惟除再審被告辛○○○、李穎鍚、丙○○、壬○○、己
    ○○、李王霞（即第一審原告李乙丙之繼承人）之外，均屬
    第一審之共同被告，爰將第一審之共同被告均列為再審原告
    而裁判。
三、次按再審之訴顯無再審理由者，得不經言詞辯論，以判決駁
    回之。民事訴訟法第502條第2項定有明文。確定終局判決適
    用法規顯有錯誤者，得提起再審之訴，民事訴訟法第 496條
    第1項第1款固有明文。惟適用法規顯有錯誤，不包括漏未斟
    酌證據及認定事實錯誤之情形在內（最高法院63年台上字第
    880號判例參照）。再審原告癸○○等4人主張確定判決認定
    「立定界分管合約書」係分管契約並非分割協議，屬適用法
    規顯有錯誤云云。惟查，該「立定界分管合約書」之性質，
    究係分管契約或分割協議，屬法院認定事實之範疇，而適用
    法規錯誤不包括認定事實錯誤。再審原告執確定判決認定事
    實之部分作為再審理由，顯與得提起再審之訴之要件不符。
    至於定共有物分割之方法，可由法院自由裁量（最高法院51
    年台上字第1659號判例參照），確定判決之分割方案不符合
    當事人之期待，亦非屬得提起再審之訴之理由。
四、綜上所述，再審原告提起再審之訴，係對確定判決之認定事
    實不服，則其主張依民事訴訟法第 496條第1項第1款提起再
    審之訴，顯無再審理由，應予駁回。
五、據上論結，本件再審之訴顯無理由，爰不經言詞辯論判決如
    主文。
中　　華　　民　　國　　94　　年　　9　　 月　　14  　日
                  民事第二庭審判長法　官   吳謙仁
　　　　　　　　　　　      　　　法　官   魏大喨
　　　　　　　　　　　      　　　法　官   蘇瑞華
正本係照原本作成。
全體再審原告如不服本判決，應於收受送達後20日內向本院提出
上訴書狀，其未表明上訴理由者，應於提出上訴後20日內向本院
補提理由書狀（均須按他造當事人之人數附繕本）上訴時應提出
委任律師或具有律師資格之人之委任狀；委任有律師資格者，另
應附具律師資格證書及釋明委任人與受任人有民事訴訟法第466
條之1第1項但書或第2項（詳附註）所定關係之釋明文書影本。
中　　華　　民　　國　　94　　年　　9 　　月　　14　　日
　　　　　　　　　　　　　　　　　書記官   賴以真
附註：
民事訴訟法第466條之1（第1項、第2項）：
對於第二審判決上訴，上訴人應委任律師為訴訟代理人。但上訴
人或其他法定代理人具有律師資格者，不在此限。
上訴人之配偶、三親等內之血親、二親等內之姻親，或上訴人為
法人、中央或地方機關時，其所屬專任人員具有律師資格並經法
院認為適當者，亦得為第三審訴訟代理人。
